臺灣高等法院臺南分院刑事裁定
111年度毒抗字第745號
抗  告  人  曾玉鐘



上列抗告人因聲請觀察勒戒案件（臺灣臺南地方檢察署111年度
毒偵字第1680號、第2094號、聲觀字第633號），不服臺灣臺南
地方法院中華民國111年9月15日裁定（111年度毒聲字第779號）
提起抗告，本院裁定如下：
    主  文
抗告駁回。
    理  由
一、抗告意旨略以：抗告人對於施用第二級毒品之事實，於警詢
    及偵查中均坦承不諱，惟抗告人目前正接受戒癮治療，於民
    國111年11月8日屆滿，抗告人雖於戒癮期間又犯本案，然抗
    告人接受戒癮治療已經3個月，較觀察勒戒2個月天數更長，
    未再施用毒品，並持續接受定期檢驗，3個月來共接受4次檢
    驗，未再檢出甲基安非他命陽性反應，顯見戒癮治療確實可
    以戒除抗告人毒癮。抗告人在公司擔任○○○○已經4年，每日
    工作時間長，內容繁重，壓力龐大，為消除壓力受到誘惑，
    不幸沾染毒癮，倘觀察勒戒，將被公司解雇，無法繼續工作
    ，頓失所有收入，對抗告人影響重大，抗告人此次經採尿送
    驗結果呈陽性反應，悔不當初，已經痛定思痛，絕不沾染毒
    品，請求撤銷原裁定，讓抗告人可以繼續在醫療院所接受戒
    癮治療，由檢察官再為附命完成戒癮治療之緩起訴處分，使
    抗告人能回歸正常生活等語。
二、犯第10條之罪者，檢察官應聲請法院裁定，或少年法院（地
    方法院少年法庭）應先裁定，令被告或少年入勒戒處所觀察
    、勒戒，其期間不得逾二月。毒品危害防制條例第20條第1
    項定有明文。查：抗告人未曾因施用毒品案件經觀察勒戒，
    有臺灣高等法院被告前案紀錄表可查，是檢察官本件聲請，
    合於上開程序規定。
三、毒品危害防制條例修正後，對於施用毒品者雖採取多元且以
    機構外處遇為主之「除刑不除罪」刑事政策，機構內之監禁
    措施則屬最後手段，惟機構內之觀察勒戒，與機構外之戒癮
    治療，同屬刑罰之替代措施，均屬治療為重之處遇，對於不
    適宜進行機構外治療方式之被告，檢察官依裁量權之行使聲
    請以實施觀察、勒戒之方式戒除毒癮，並無違背上開毒品危
    害防制條例修正之立法目的。經查：　　
㈠、抗告人於111年5月2日、111年6月25日，各施用第二級毒品甲
    基安非他命1次等事實，業經抗告人坦承不諱，並有尿液檢
    驗報告等相關證據在卷可佐，堪以認定。
㈡、抗告人前於110年9月4日因施用第二級毒品甲基安非他命，經
    臺灣臺南地方檢察署檢察官於110年10月29日以110年度毒偵
    字第2389號案件為附完成戒癮治療命令緩起訴處分，於110
    年11月9日確定，緩起訴期間為110年11月9日至112年11月8
    日，於緩起訴期間內，抗告人又於111年2月20日，再因施用
    第二級毒品甲基安非他命，經同署檢察官於111年4月25日以
    111年度毒偵字第562號案件為附完成戒癮治療命令緩起訴處
    分，於111年5月4日確定，緩起訴期間為111年5月4日至113
    年5月3日。由上開前科紀錄可知，抗告人早於110年11月間
    起，即開始進行戒癮治療，然並未見成效，在治療期間之11
    1年2月間，又再度施用毒品，而本件111年5月2日、111年6
    月25日施用毒品犯行，亦在上開戒癮治療期間內，抗告人於
    開始戒癮治療後，已多次因無法克制毒癮而再度施用毒品，
    實難認抗告人有因社區型之戒癮治療，產生顯著之戒癮效果
    。
㈢、另經檢察官於偵查中調閱抗告人上開緩起訴執行情況，可見
    抗告人因緩起訴期間有再度施用毒品之事實，經觀護人通知
    加強不定期採尿（111年5月16日），抗告人於111年6月28日
    拒絕採尿，拒絕採尿之原因為抗告人施用交友軟體認識網友
    所交付之毒品，於報到前自行檢驗4次皆為陽性，故拒絕採
    尿，並於111年7月15日之採尿結果，則呈甲基安非他命代謝
    物陽性反應，以上有各該執行紀錄及驗尿報告在卷可參，足
    見檢察官就抗告人是否適合再為附戒癮治療之緩起訴處分，
    已依職權為適當之調查與審酌，其裁量權行使結果，認為本
    件以聲請觀察勒戒為適當，並無違法或不當之處。　
㈣、是以，本件抗告人業經2度緩起訴處分，緩起訴期間數度再犯
    施用毒品犯行，且未能充分配合緩起訴之命令，足認其在人
    身自由未受拘束之情況下，無法完全戒除毒癮，社區型之戒
    癮治療方式無法達成戒癮效果，自有進行機構內之觀察勒戒
    以戒除毒癮必要。
四、綜上，抗告人符合毒品危害防制條例第20條第1項之聲請觀
    察勒戒要件，檢察官聲請裁定命抗告人實施觀察、勒戒，程
    序尚無違背法律之規定，原裁定依檢察官之聲請，裁定抗告
    人送勒戒處所觀察、勒戒，核無不合，抗告人抗告請求撤銷
    原裁定，為無理由，應予駁回。　
五、應適用之法律：刑事訴訟法第412條。　　　　　　　
中　　華　　民　　國　　111 　年　　9 　　月　　30　　日
                  刑事第二庭    審判長法　官  楊清安
                                      法　官  陳顯榮
                                      法　官  蕭于哲
以上正本證明與原本無異。
不得再抗告。
　　　　　　　　　　　　　　　　　　　書記官  鄭信邦
中　　華　　民　　國　　111 　年　　9 　　月　　30　　日